【裁判字號】    90,台上,794
【裁判日期】    900504
【裁判案由】    請求清償借款
【裁判全文】
最高法院民事判決                                  九十年度台上字第七九四號
    上 訴 人  丙○○
    被上訴人  甲○○
              乙○○
右當事人間請求清償借款事件，上訴人對於中華民國八十八年十二月十四日台灣高等
法院台中分院第二審判決（八十八年度上字第二六號），提起上訴，本院判決如左：
    主  文
上訴駁回。
第三審訴訟費用由上訴人負擔。
    理  由
本件被上訴人主張：訴外人羅意蘭於民國八十二年三月五日向被上訴人二人分別借款
新台幣（下同）八百萬元，並由上訴人為連帶保證人，共同簽發面額各為五百萬元本
票二紙、三百萬本票二紙分別交予被上訴人二人，並由羅意蘭提供其所有土地供被上
訴人二人設定抵押權。詎屆期未清償，由被上訴人二人實行抵押權拍賣抵押物受償，
經分配結果，被上訴人二人各仍有二百二十四萬四千一百七十七元未受清償等情。因
而依連帶保證契約之法律關係，求為命上訴人給付被上訴人二人各二百二十四萬四千
一百七十七元及加計法定遲延利息之判決。
上訴人則以：上訴人對於在借款切結書、本票上之簽名不爭執，惟系爭款項係羅意蘭
所借用，上訴人僅是保證人，被上訴人應向羅意蘭請求等語，資為抗辯。
原審依審理之結果，以﹕被上訴人主張羅意蘭於八十二年三月五日向被上訴人二人分
別借款八百萬元，簽發面額各為五百萬元本票二紙、三百萬本票二紙分別交予被上訴
人二人，並由羅意蘭提供其所有土地供被上訴人二人設定抵押權，詎屆期未清償，由
被上訴人二人實行抵押權拍賣抵押物受償，經分配結果，被上訴人二人各不足額為二
百二十四萬四千一百七十七元，即各仍有二百二十四萬四千一百七十七元未受償等事
實，業據其提出分配表為證（一審卷三八至四四頁），復為上訴人所不爭，並經原審
法院調卷查明，堪信實在。查證人邱大宏證稱：「上訴人與羅意蘭一起來借錢，我介
紹其與被上訴人認識借錢，被上訴人因不認識羅意蘭，要求上訴人作連帶保證人才肯
借，因此上訴人作連帶保證人……」、「……被上訴人交待我要上訴人作連帶保證人
，他才肯借，我轉告上訴人，上訴人未表示意見，在本票上簽名。」云云（原審卷八
十頁）。本件借款於八十二年三月一日由羅意蘭立切結書，表示願以不動產設定抵押
權，向被上訴人二人各借款八百萬元，上訴人與證人邱大宏在切結書上任見證人，有
切結書在卷足憑（一審卷三四至三六頁）。同年月二日抵押權設定完成，有土地登記
簿謄本附於台灣新竹地方法院八十三年度執字第四○五一號卷第十頁可稽，並經原審
法院調卷查核明確。另同年月五日羅意蘭簽發本票向被上訴人借款，由上訴人為共同
發票人，亦有本票附卷可稽（台灣苗栗地方法院八十七年度促字第五三九九卷第五、
六頁）。可見借款之初是上訴人介紹羅意蘭向被上訴人二人借款，但給付借款時，被
上訴人要求上訴人作連帶保證人，故上訴人以連帶保證人之意思簽名於票據上，應可
認定。參諸上訴人自認：「我是保證人」（一審卷二一頁、二八頁背面），且上訴人
因羅意蘭向被上訴人借款，而在本票發票人欄簽名，顯然表示願與羅意蘭共負完全給
付之責，而有放棄先訴抗辯權之意思，並非單純保證。上訴人辯稱其係單純保證，主
張先訴抗辯權，即非可採。上訴人雖抗辯：果如證人邱大宏所稱被上訴人要上訴人作
連帶保證人，他才肯借，為何於八十二年三月一日由羅意蘭立切結書，上訴人與證人
邱大宏在切結書上任見證人，未見上訴人為連帶保證人等語。惟羅意蘭立切結書，係
欲提供不動產設定抵押權，未談及連帶保證之事，至交付借款時，被上訴人始提出條
件，要上訴人作連帶保證人，已據證人邱大宏陳明，上訴人對之亦不否認，上訴人雖
未於切結書任連帶保證人，但既在借款之本票與羅意蘭共同發票，仍應認有連帶保證
之意思。上訴人另抗辯若其係以連帶保證之意思簽名，為何被上訴人起訴時表示上訴
人為共同借款人云云。惟被上訴人於訴訟中為攻擊、防禦，本得提出各種主張，不能
因其更正先前之主張而否定其在後之主張，上訴人此部分抗辯，亦無可採。被上訴人
本於消費借貸保證契約之法律關係，請求上訴人各給付被上訴人二百二十四萬四千一
百七十七元，及各加計法定遲延利息，即無不合，應予准許。因而維持第一審所為上
訴人敗訴之判決，駁回其上訴，經核於法並無違背。上訴論旨，就原審取捨證據、認
定事實之職權行使，指摘原判決不當，求予廢棄，非有理由。
據上論結，本件上訴為無理由，依民事訴訟法第四百八十一條、第四百四十九條第一
項、第七十八條、判決如主文。
中      華      民      國     九十     年      五      月      四      日
                              最高法院民事第二庭
                                  審判長法官  曾  桂  香
                                        法官  劉  延  村
                                        法官  劉  福  聲
                                        法官  黃  秀  得
                                        法官  陳  重  瑜
      右正本證明與原本無異
                                              書  記  官
中      華      民      國     九十     年      五      月     十六     日


司法院資訊處製作；財團法人民間司法改革基金會備份。
